【裁判字號】    98,消債抗,87
【裁判日期】    990305
【裁判案由】    聲請更生程序
【裁判全文】
臺灣高雄地方法院民事裁定         98年度消債抗字第87號
抗  告  人  甲○○
上列當事人因消費者債務清理事件聲請更生及保全程序，不服本
院民國98年1 月14日97年度消債更字第1650號駁回裁定，提起抗
告，本院裁定如下：
    主  文
原裁定廢棄。
抗告人甲○○自民國九十九年三月五日十六時起開始更生程序。
命司法事務官進行本件更生程序。
    理    由
一、抗告意旨略以：抗告人前自衛普公司離職乃因與公司內部課
    長發生衝突，而於工作上遭受刁難，又嗣至台塑公司單擔任
    臨時工，有隨實失業之可能，現已至東台晶機公司找到固定
    工作，惟每月薪資僅有新臺幣（下同）2 萬3,000 元，並於
    98年度時要求減薪以度過時機，抗告人深具還款誠意，向親
    人商借款項先償還大部分金融機構，並與剩餘之銀行均已達
    成還款協議，惟第三人良京業股份有限公司仍依高達12％計
    息，利上加利，原本積欠45萬之債務，現要求還至64萬元，
    ，而使抗告人無法負擔，為此爰依法請求廢棄原裁定，准允
    抗告人更生之聲請等語。
二、按債務人不能清償債務或有不能清償之虞者，得依本條例所
    定更生或清算程序，清理其債務；而法院開始更生程序之裁
    定，應載明其年、月、日、時，並即時發生效力。次按法院
    裁定開始更生或清算程序後，得命司法事務官進行更生或清
    算程序，必要時得選任律師、會計師或其他適當之自然人或
    法人一人為監督人或管理人。消費者債務清理條例第3 條、
    第45條第1 項、第16條第1 項分別定有明文。
三、抗告人前因信用卡等契約，致積欠金融機構、民間借款合計
    約1,314,000 元之事實，有抗告人所提出之債權人清冊、財
    團法人金融聯合徵信中心當事人查詢個人資料（信用報告）
    回覆書各1 份附原審卷可憑；而抗告人於95年間依「中華民
    國銀行公會會員辦理消費金融案件無擔保協商機制」與各該
    無擔保債權銀行協商成立，並約定抗告人應自95年5 月起，
    分120 期，按年利率0%計息，於每月10日清償17,445元，惟
    嗣後毀諾未依約還款，有協議書、擔保還計畫書影本，應認
    真實。
四、經查：
  (一)抗告人協商時之之款項每月清償17,445元，現今因轉換工作
    每月收入約為23,000元，已提出收入切結書、薪資存摺、薪
    資單為證，亦堪信為真；是其協商時之薪資於扣除上開與銀
    行之協商款17,745元後，餘額僅有5,255 元，已低於當年度
    臺灣省低收入戶每人每月最低生活費標準9,829 元甚多，故
    抗告人主張其扣除生活必要費用，已不足清償協商之款項，
    應與事實相符，抗告人主張有不可歸責之事由致履行顯有重
    大困難，堪信屬實。
  (二)又關於抗告人每月必要費用之部分，抗告人既已負債，其本
    須以較低之標準生活而撙節開銷用以償債始符誠信，自不得
    以無負債人員之一般生活標準以上而同為要求，關於其生活
    必要費用，自應以簡樸之生活程度用度開支，不應恣意放任
    個人之奢侈消費習慣，而抗告人居於高雄縣，參酌內政部公
    告之98年度臺灣省最低生活費每人每月9,829 元計算其每月
    生活費用之標準為當。又此所謂最低生活費，係包括日常生
    活所需食衣住行各方面費用，若以此費用計算，自不應再加
    計如飲食、房租、交通等各細項費用，故抗告人主張每月支
    出之必要生活費用僅得以9,829 元計算。又按負扶養義務者
    有數人，而其親等同一時，應各依期經濟能力，分擔扶養義
    務，民法第1115條第2 項後段，定有明文。查聲請人之父，
    依法扶養人數有4 人，又親等同一，自應按各該經濟能力分
    擔之，抗告人之父居住地為高雄縣，依98年度臺灣省最低生
    活標準每人每月為9,829 元，而抗告人應僅得主張其每月負
    擔扶養費2,457 元，故抗告人每月所需支出之必要費用應為
    12,286元，是抗告人每月仍餘10,714元，可供還款。
  (三)然以抗告人所積欠之債務中，其中良京實業股份有限公司（
    下稱良京實業）之債權459,000 元，經良京實業堅須以12％
    計算利息，且不提供分期清償，至今要求清償金額為64萬元
    ，則另增加利息18餘萬元，有本院99年1 月12日調查筆錄可
    載；再者，此筆良京實業債務每年應清償之利息為55,080元
    ，另剩餘之債務855,000 若以法定利率5 ％加以計算，每年
    亦需清償之利息為42,750元，故抗告人以每月清償之金額
    10,714元計算，另加計良京實業所欲要求之利息，則抗告人
    以其每月清償之金額客觀上已不足清償其前所積欠每月所衍
    生之利息，遑論清償其債務（10,714×12－55,080－42,750
    ＋180,000 ＝－149,262 ），自應認其已不能清償債務。本
    件復查無抗告人即債務人有消費者債務清理條例第6條 第3
    項、第8 條或第46條各款所定駁回更生聲請之事由存在，則
    抗告人聲請更生，應屬有據。原審並未將部分債權人堅其所
    計算利息及不給與分期清償之情形，而致抗告人無法清償債
    務之可能，而逕予認定抗告人仍得債務，駁回抗告人更生之
    聲請，容有未洽。原審所為之裁定既有未洽之處，自應由本
    院廢棄原裁定，另為適法之裁定，爰依前揭規定，裁定如主
    文第1 、2 項所示，並命司法事務官進行本件更生程序。
四、據上論結，本件抗告為有理由，依清費者債務清理條例第11
    條第2 項、第15條、第16條、第45條，民事訴訟法第492 條
    ，裁定如主文。
中    華    民    國    99    年    3    月     5    日
                  民事庭  審判長法  官  林玉心
                                法  官  許勻睿
                                法  官  鄭  瑋
以上正本證明與原本無異。
本裁定不得再抗告。
中    華    民    國    99    年    3     月     5    日
                                書記官  林芊蕙

司法院資訊處製作；財團法人民間司法改革基金會備份。
